臺灣高等法院刑事裁定
110年度毒抗字第725號
抗  告  人
即  聲請人  林凡  



上列抗告人因違反毒品危害防制條例案件，不服臺灣臺北地方法
院中華民國110年4月12日所為裁定（110年度毒聲再字第1號），
提起抗告，本院裁定如下：
    主  文
抗告駁回。
    理  由
一、原裁定意旨略以：抗告人即聲請人(下稱抗告人)林凡前因施
    用第二級毒品，經原審法院以109年度毒聲字第137號裁定送
    勒戒處所觀察、勒戒後，經法務部○○○○○○○○附勒戒所評分結
    果，總分合計為135分，經評定為「有繼續施用毒品傾向」
    ，原審法院因而以109年度毒聲字第360號裁定令被告入戒治
    處所強制戒治。上開評估標準記錄表之評估依據具有科學驗
    證，並係依原確定裁定時之評估標準所得結論，由形式上觀
    察，尚難具認有何擅斷或濫權等明顯不當之情事。又「有無
    繼續施用毒品傾向評估標準記錄表」及「有無繼續施用毒品
    傾向評估標準說明手冊」雖經法務部於民國110年3月26日修
    正公布，惟縱依上開修正後之標準重新計算，抗告人之總分
    合計為63分，顯仍符合有繼續施用毒品傾向之標準，是以聲
    請人指摘原確定裁定依憑毒品前科所為之評估標準記錄表不
    可採，應依修正後之原則評估云云，仍對於評估之結果尚無
    影響，自與毒品危害防制條例第20條之1第1項重新審理之要
    件不符，抗告人所為本件重新審理之聲請，即無理由，應予
    駁回等語。
二、抗告意旨略以：抗告人職業係從商、水果及蔬果買賣，抗告
    人受觀察、勒戒期間，雖家人未有訪視，但實是因抗告人家
    中人丁單薄，又期間母親患重症需開刀，致未有訪視，又原
    裁定內容僅獲知社會穩定度計5分，臨床評估亦未顯示明細
    計分，說明欄亦未就抗告人有無戒斷等具體內容說明，觀諸
    抗告人之得分正落於60分上下，評估社會穩定度顯係有誤，
    證明書附無其他文字說明，已影響判斷之結論，為此請求撤
    銷原裁定並停止強制戒治處分等語。
三、按觀察、勒戒及強制戒治之裁定確定後，有下列情形之一，
    認為應不施以觀察、勒戒或強制戒治者，受觀察、勒戒或強
    制戒治處分之人，或其法定代理人、配偶，或檢察官得以書
    狀敘述理由，聲請原裁定確定法院重新審理：一、適用法規
    顯有錯誤，並足以影響裁定之結果者；二、原裁定所憑之證
    物已證明為偽造或變造者；三、原裁定所憑之證言、鑑定或
    通譯已證明其為虛偽者；四、參與原裁定之法官，或參與聲
    請之檢察官，因該案件犯職務上之罪，已經證明者；五、因
    發現確實之新證據足認受觀察、勒戒或強制戒治處分之人，
    應不施以觀察、勒戒或強制戒治者；六、受觀察、勒戒或強
    制戒治處分之人，已證明其係被誣告者；聲請重新審理，應
    於裁定確定後30日內提起；但聲請之事由，知悉在後者，自
    知悉之日起算；聲請重新審理，無停止觀察、勒戒或強制戒
    治執行之效力；但原裁定確定法院認為有停止執行之必要者
    ，得依職權或依聲請人之聲請，停止執行之；法院認為無重
    新審理之理由，或程序不合法者，應以裁定駁回之，毒品危
    害防制條例第20條之1第1項至第4項前段定有明文。本件原
    裁定確定日期雖為110年1月12日，然聲請人所主張之「有無
    繼續施用毒品傾向評估標準紀錄表」及「有無繼續施用毒品
    傾向評估標準說明手冊」係於同年月3月26日修正實施，故
    聲請人於110年4月6日向監所主管提出「聲請重新審理狀」
    （見原審卷第9頁），應未逾其知悉後之30日期限。
四、經查：　　
  ㈠「有無繼續施用毒品傾向評估標準紀錄表」及「有無繼續施
    用毒品傾向評估標準說明手冊」係法務部針對多數不特定人
    民就有無繼續施用毒品傾向評估事項所為對外發生法律效果
    之具有法規性質之命令，是上開評估標準紀錄表及評估標準
    說明手冊之修正，屬於行政規則或法規命令之修正，為法律
    變更，並非毒品危害防制條例第20條之1第1項第5款所稱之
    「新證據」，抗告人以此為由聲請重新審理，與法定要件不
    符，尚非有據。
  ㈡本件原確定裁定於109年12月9日作成時，上開評估標準紀錄
    表及評估標準說明手冊尚未修正，法務部○○○○○○○○依據當時
    有效之修正前評估標準製作「有無繼續施用毒品傾向證明書
    」、「有無繼續施用毒品傾向評估標準紀錄表」，評估聲請
    人有繼續施用毒品之傾向，自屬合法，原確定裁定再憑以認
    定抗告人有繼續施用毒品之傾向，亦難認有毒品危害防制條
    例第20條之1第1項第1款所指適用法規顯有錯誤足以影響裁
    定之結果，或同條項第3款所稱原確定裁定所憑之鑑定已證
    明其為虛偽之情事，顯不符合前揭聲請重新審理之事由。抗
    告意旨復未敘明原確定裁定有何符合其他各款所定重新審理
    事由之情形，其聲請重新審理，自難有理由。
五、綜上所述，原審裁定以縱依修正後之標準重新計算，抗告人
    仍符合繼續施用毒品傾向之標準，對於評估之結果尚無影響
    ，與毒品危害防制條例第20條之1第1項重新審理之要件不符
    ，而駁回抗告人重新審理之聲請，其認定理由雖與本院有所
    不同，惟結論與本院並無二致，抗告意旨以前開情詞指摘原
    裁定不當，仍屬無理由，應予駁回。　　　
據上論斷，應依刑事訴訟法第412條，裁定如主文。　　
中　　華　　民　　國　　110 　年　　4 　　月　　30　　日
                  刑事第十一庭  審判長法　官  周煙平
                                      法　官  陳俞伶
                                      法　官  連育群
以上正本證明與原本無異。
不得再抗告。
                                      書記官  廖紫喬
中　　華　　民　　國　　110 　年　　5 　　月　　3 　　日